臺灣板橋地方法院刑事判決　　　　　　　　96年度訴字第86號
公　訴　人　臺灣板橋地方法院檢查署檢察官
被　　　告　丙○○
上列被告因著作權法等案件，經檢察官提起公訴（95年度偵字第
14016 號），本院判決如下：
    主  文
丙○○連續明知係侵害著作財產權之重製光碟而散布，處有期徒
刑壹年貳月。
扣案如附表所示之物，均沒收。
    事  實
一、丙○○為址設臺北縣中和市○○路259 號華友玩具店（店面
    招牌懸掛「2001電視遊樂器專賣店」）之負責人。曾因違反
    著作權法案件，經臺灣高等法院以92年度上更一字第190 號
    判處有期徒刑1 年6 月，緩刑5 年，嗣經上訴最高法院，經
    最高法院以93年度臺上字第1859號駁回上訴確定（尚在緩刑
    期間）。詎其猶不知警惕，其明知「PlayStation 」（下稱
    PS）、「PS設計圖」係日商新力電腦娛樂股份有限公司（下
    稱新力公司）向經濟部中央標準局（現已改制為智慧財產局
    ）申請核准註冊登記，取得商標專用權；「koei及圖」係日
    商光榮股份有限公司（下稱日商光榮公司）向同局申請核准
    註冊登記，取得商標專用權，日商光榮公司並再授權予臺灣
    光榮綜合資訊股份有限公司（下稱臺灣光榮公司）在臺灣使
    用，分別指定使用於電腦、錄有電腦程式之磁碟、卡帶卡匣
    、磁卡、磁帶及光碟等商品，且仍在專用期間內，亦均係相
    關大眾所共知之商標圖樣，未得新力公司及臺灣光榮公司之
    同意或授權，不得於同一商品或類似商品，使用相同或近似
    之商標圖樣，或明知為前開商品而販賣、意圖販賣而陳列。
    亦明知「PS」、「PlayStation 2 」（下稱「PS2 」）系統
    遊戲軟體光碟內所儲存之「PlayStation Programmer Tools
    」、「Programmer Tools for the PlayStation 2
    computer enterainment system,version 1.0」（下統稱「
    Library Programs」）電腦程式著作，係新力公司享有著作
    權之電腦程式著作，且遊戲名稱為「真三國無雙4Empires」
    、「戰國無雙2 」、「戰國無雙猛將傳」、「真三國無雙4
    」等電腦程式著作，均係臺灣光榮公司享有著作權之電腦程
    式著作，非經臺灣光榮公司之同意或授權，不得明知係侵害
    著作財產權之重製物而散布。竟基於販賣違反上開商標專用
    權商品及明知係侵害著作財產權之重製物而散布之概括犯意
    ，自94年4 月15日前某日起，至95年3 月30日前某日止，先
    以每片不詳之價格，向真實姓名年籍不詳之人購入外觀上有
    新力公司、臺灣光榮公司上開註冊商標，並含有前述未經新
    力公司、臺灣光榮公司授權之電腦程式著作而擅自重製之盜
    版遊戲光碟，即自94年4 月15日起，至95年3 月25日止，先
    後多次在上址以新臺幣（下同）250 元不等之價格販賣予不
    特定之顧客。嗣於95年3 月30日15時8 分許，為法務部調查
    局臺北市調查處持搜索票至上址搜索，扣得如附表編號33、
    34所示盜版遊戲光碟目錄7 本及記事單6 頁，欲持搜索票至
    上址2 樓即259 號之1 搜索時，經臺北縣中和市○○路261
    號、261 之1 號住戶戊○○開門後，在戊○○廢棄未使用之
    261 號信箱內，扣得如附表編號1 至32所示盜版遊戲光碟43
    片。
二、案經臺灣光榮公司告訴法務部調查局臺北市調查處移送台灣
    板橋地方法院檢察署檢察官偵查起訴。
    理  由
一、訊據被告丙○○固不否認為華友玩具店（店面招牌懸掛「
    2001電視遊樂器專賣店」）負責人，扣案之遊戲光碟均為盜
    版遊戲光碟之事實，惟矢口否認有何販賣仿冒商標商品及明
    知係侵害著作財產權之光碟而散布犯行。辯稱：其沒有於94
    年4 月15日販賣盜版真三國無雙4 給顧客，該日所扣案之遊
    戲光碟非其所賣，95年3 月30日所扣得之盜版遊戲光碟亦非
    其所有，與其無關，目錄並非盜版光碟目錄，這些都是其從
    雜誌上抄下來的，編號是其自己編的，供客戶選定後，購買
    原版遊戲光碟給客戶，其賣的都是原版片等語。然查：
（一）「PlayStation 」、「PS設計圖」係新力公司向經濟部中
      央標準局申請核准註冊登記，取得商標專用權；「koei及
      圖」係日商光榮公司向同局申請核准註冊登記，取得商標
      專用權，日商光榮公司並再授權予臺灣光榮公司在臺灣使
      用，分別指定使用於電腦、錄有電腦程式之磁碟、卡帶卡
      匣、磁卡、磁帶及光碟等商品，且仍在專用期間內；「PS
      」、「PS2 」系統遊戲軟體光碟內所儲存之「Library
      Programs」電腦程式著作，係新力公司享有著作權之電腦
      程式著作，遊戲名稱為「真三國無雙4Empires」、「戰國
      無雙2 」、「戰國無雙猛將傳」、「真三國無雙4 」等電
      腦程式著作，係臺灣光榮公司享有著作權之電腦程式著作
      等情，業據新力公司告訴代理人劉晉榮、臺灣光榮公司告
      訴代理人楊文華於法務部調查局調查中指述明確，有中華
      民國商標註冊證3 紙、經濟部智慧財產局商標資料檢索服
      務2 紙、劉晉榮出具之鑑識證明、鑑識結果、新力公司聲
      明書、原版「真三國無雙4Empires」、「真三國無雙4 」
      、「戰國無雙2 」、「戰國無雙猛將傳」封面各乙紙、扣
      案盜版遊戲光碟3 幀在卷可稽。
（二）被告確實於94年4 月15日以250 元之價格販賣盜版之「真
      三國無雙4 」遊戲予證人甲○○之事實，業據證人甲○○
      於本院審理及檢察官偵訊中證稱：當天其與證人丁○○去
      蒐證，其下車進去買，被告跟一位先生在櫃臺，目錄放在
      櫃臺上，其說要購買遊戲片，被告就把目錄給其看，其就
      挑了「真三國無雙4 」，告訴被告編號，被告說他現在沒
      貨，需要訂，其說等太久，被告就說先拿別人的給其，就
      到後面拿了1 片棉紙套裝著的光碟片，其就拿250 元給被
      告，價格是被告跟其說的，依其經驗一看就知道是盜版的
      等語。證人丁○○即查獲本件之法務部調查局臺北市調查
      處調查員於檢察官偵訊中及本院審理中亦證稱：其於94年
      4 月15日與甲○○、梁化遠去被告經營的店，由其開車，
      梁化遠監視，由甲○○下車到店裡購買盜版遊戲光碟，其
      觀察到甲○○跟被告聊幾句，就跟被告買，被告就在櫃子
      拿1片 ，買了之後甲○○就上車，其看著他拿買的那片直
      接上車，甲○○是買「真三國無雙4 」，價值250 元，經
      過現場觀察，為仿冒片，其能確定被告交給甲○○的那片
      就是嗣後當作證物的那片等語。核與證人甲○○證述情節
      相符，並無瑕疵。被告空言否認此部分犯行，尚難採信。
（三）而證人丁○○於95年3 月30日持搜索票搜索前，曾3 次前
      往蒐證，最後1 次為95年3 月25日之事實，業據證人丁○○於本院審理中證述明確，並進而證稱：其等在聲請搜索
      票前，有先去勘察現場，總共去過共3 次，觀察到被告都
      是先拿目錄給客人選，再去推開隔壁紅色的門進去，15秒
      後拿片子出來，再拿給客人，連續3 個不同晚上觀察的結
      果販賣的模式都是一樣。其都是晚上去看，其停留半小時
      ，被告生意沒有特別好，有時2 個客戶，有時3 、4 個客
      戶。其觀察的時候是隔一個馬路觀察，差不多距離10公尺
      ，其已經查獲過40幾家販賣盜版光碟的場所，所以在10公
      尺外就能夠清楚辨識正版或盜版等語。從而被告於95年3
      月25日前，亦確實有販賣盜版遊戲光碟與不特定之顧客。
（四）而法務部臺北市調查處調查員於95年3 月30日持搜索票至
      臺北縣中和市○○路259 號華友玩具店搜索時，欲持搜索
      票至上址2 樓即259 號之1 搜索時，經臺北縣中和市○○
      路261 號、261 之1 號住戶戊○○開門後，在戊○○廢棄
      未使用之261 號信箱內，扣得如附表一所示盜版遊戲光碟
      43片之事實，則據證人丁○○、戊○○於本院審理中證述
      明確，證人丁○○證稱：其等向法院聲請搜索票時，搜索
      範圍有特別提到範圍包括紅色的門及樓梯間。259 號是被
      告經營的店，259 之1 是被告經常推門進去的紅色的門的
      2 樓。259 之1 號其等雖然有搜索票，但沒有去搜，因為
      被告都是15秒就出來，其等研判應該是在樓梯間。被告不
      配合開紅色的門，是戊○○幫其等開門，開門讓其等進去
      執行公務，其等在隔壁樓梯間的信箱發現扣案之盜版光碟
      片，門推開進去後信箱拆掉一半，光碟片用黑色塑膠袋裝
      起來，黑色塑膠袋包裝的情形和之前勘察的情形一樣，肉
      眼一看就知道是裝盜版光碟，被告全程都有陪同等語。證
      人戊○○亦證稱：261 之1 號信箱表面有貼「請放樓下
      261 號」，因該房子已經3 、40年，樓梯很老舊，又沒有
      從那邊經過，所以要告訴郵差信件交到261 號。261 之1
      號信箱其沒有在使用，信箱已經爛爛的，只有一個木板檔
      一下，後來木頭沒有作用，信箱沒有鎖，也沒辦法鎖。公
      共樓梯門是木頭的，不用鑰匙推一下就開了，大力推就可
      以推開。附近住戶都知道那門推一下就開了。其1 年才去
      樓梯間1 次，調查員請其開門距離上次去樓梯間已經超過
      好幾個月，上次看到信箱時，信箱後面隨便也可以放東西
      進去。當天調查員有請其幫忙開門，其有幫他開等語。則
      依證人丁○○、戊○○前開證述，調查員在搜索前觀察時
      ，即已發現被告係進入隔壁紅色的門後，約15秒即拿盜版
      光碟出來，而搜索當日調查員欲至259 之1 號而經戊○○
      開門後，進入樓梯間後，旋在肉眼可見的261 之1 號信箱
      發現扣案之盜版光碟，而該信箱乃是證人戊○○廢棄不用
      ，該信箱後方可以任意放置物品，該處復毋庸鑰匙即可推
      門進去，證人戊○○則1 年僅檢視該信箱1 次。從而被告
      顯係為逃避追緝，而利用戊○○甚少利用該廢棄之信箱，
      而將盜版光碟片放置在該信箱中，待確定客人購買後，始
      推開並未上鎖之大門，取出盜版光碟交付予客人。
（五）被告雖又辯稱盜版遊戲光碟目錄7 本及記事單6 頁，並非
      盜版光碟目錄，這些都是其從雜誌上抄下來的，編號是其
      自己編的，供客戶選定後，購買原版遊戲光碟給客戶等語
      。然查證人甲○○乃是利用如扣案所示目錄挑選盜版遊戲
      光碟，證人丁○○觀察被告販賣模式，亦是先由客人在目
      錄上挑選後，被告始取出客人所需盜版光碟等情，已如前
      述，前開目錄顯係供客人挑選盜版光碟所用之物。證人乙○○即臺北縣永和市○○路44號之1 小小兵模型玩具店負
      責人於本院審理中復證稱：販賣原版光碟片不需要目錄，
      如果是正版，客人來就直接指定，百分之百不需要從目錄
      挑等語。益證前開目錄並非供客人挑選原版光碟所用之物
      ，被告前開所辯，亦難採信。
（六）被告雖極力辯稱其所販賣者均為原版遊戲光碟，然而證人
      乙○○於本院審理中業已證稱：其等是跟「PS」北區經銷
      商金飛象訂貨，業界都知道要跟金飛象訂貨，一般店面跟
      金飛象訂購差價會比較多，有固定的利潤給販賣的人，一
      般店面去其等那裡批發比較少。金飛象只要有錢就會賣，
      也沒有數量限制，還會把貨送到店內，送貨的速度都是當
      天叫當天送等語。從而「PS」的北區經銷商金飛象既然訂
      貨數量上並無限制，均是當天訂貨當天送貨，且給予店家
      較高利潤，訂購上極為便利，證人乙○○亦從金飛象訂貨
      再轉賣給一般消費者或店家，賺取差價，價格必然較金飛
      象販售者為貴。被告竟自承從未向金飛象訂貨，每次均大
      老遠從中和至永和向價格較金飛象為貴的小小兵模型玩具
      店購買，每月販賣10餘片，其所辯不合理之處至為明確。
      此外並有查獲現場照片30幀在卷可參，如附表編號1 至32
      所示盜版遊戲光碟扣案可證。綜上所述，被告矢口否認犯
      行，顯係避重就輕卸責之詞，尚難採信。本件事證明確，
      被告犯行洵堪認定，應依法論科。
二、按被告行為後，刑法業於94年2 月2 日經總統以華總一義字
    第09400014901 號修正公布，並於95年7 月1 日施行。修正
    刑法第2 條、第38條，並刪除第56條連續犯等規定。按行為
    後法律有變更者，適用行為時之法律，但行為後之法律有利
    於行為人者，適用最有利於行為人之法律，修正後刑法第2
    條第1 項定有明文。此條規定係規範行為後法律變更所生新
    舊法律比較適用之準據法，本身尚無新舊法比較之問題，於
    新法施行後，應一律適用新法第2 條第1 項之規定，為「從
    舊從輕」之比較，先予敘明（最高法院95年5 月23日95年度
    第8 次刑庭會議決議參照）。經查：修正後刑法第56 條 規
    定，亦業已刪除連續犯之規定。故連續數行為而犯同一罪名
    ，依修正前刑法第56條規定，應以一罪論，但得加重其刑；
    而依修正後規定，則已無連續犯可資適用，即應將各次犯行
    以數罪併合處罰，是以適用修正前關於連續犯之規定，對被
    告自係較為有利。至於沒收之從刑附屬於主刑，自應依主刑
    所適用之法律規定宣告沒收。次按著作權法雖於95年5 月30
    日經總統以華總一義字第09500075761 號令修正公布，並自
    95年7 月1 日施行，惟係刪除第94條常業犯之規定，而同法
    第98條關於沒收之規定，因配合同法第94條之刪除，而調整
    相關條次文字，同法第91條第3 項、第2 項、第91條之1 第
    3 項、第2 項則未修正，就犯前開罪所用之物，不論修正前
    後之著作權法第98條但書之規定，均屬得沒收之範圍內，則
    無新舊法比較問題。
三、核被告所為，係犯商標法第82條之販賣仿冒商標商品罪、著
    作權法第91條之1 第3 項、第2 項明知係侵害著作財產權之
    光碟而散布罪。其所犯上開各罪之先後多次犯行，時間緊接
    ，方法相同，觸犯構成要件相同之罪名，顯係基於概括犯意
    反覆為之，均應依修正前刑法第56條連續犯規定以一罪論，
    並依法加重其刑。被告以一販售行為同時觸犯著作權法第91
    條之1 第3 項明知係侵害著作財產權之光碟而散布罪及商標
    法第82條明知為未得商標權人同意，於同一商品使用相同之
    註冊商標而販賣罪，均為想像競合犯，應從一重之明知係侵
    害著作財產權之光碟而散布行使罪論處。爰審酌本案被告前
    已有違反著作權法案件，經臺灣高等法院以92年度上更一字
    第190 號判處有期徒刑1 年6 月，緩刑5 年，嗣經上訴最高
    法院，經最高法院以93年度臺上字第1859號駁回上訴確定，
    尚在緩刑期間，復為同類型之犯罪，漠視他人著作、商標為
    他人智慧結晶事實，及其犯罪之動機係為牟求私利、販賣數
    量、期間、對於商標專用權人及著作權人造成損害非輕，且
    販賣仿冒之盜版品對於社會交易秩序及我國保護智慧財產權
    國際形象，影響非淺，且空言否認犯行，態度不佳等一切情
    狀，量處如主文所示之刑，以資懲儆。
四、扣案如附表所示之盜版遊戲光碟片共43片，不問屬於被告與
    否，均應依著作權法第98條但書之規定併予宣告沒收。另盜
    版遊戲光碟目錄7 本及記事單6 頁，係被告所有，供犯罪所
    用之物，並為被告所有，爰依刑法第38條第1 項第2 款之規
    定併予宣告沒收之。
據上論斷，應依刑事訴訟法第299 條第1 項前段，商標法第82
條，著作權法第91條之1 第3 項、第2 項、第98條但書，修正後
刑法第11條前段、第2 條第1 項前段、修正前刑法第56條、第55
條、第38條第1 項第2 款，判決如主文。
本案經檢察官曾文鐘到庭執行職務。
中　　華　　民　　國　　96　　年　　6 　　月　　12　　日
                  刑事第十一庭  審判長法　官  侯志融
                                      法　官  楊博欽
                                      法　官  張宏節
上列正本證明與原本無異。
如不服本判決，應於判決送達後十日內向本院提出上訴狀。
                                      書記官  李崇文
中　　華　　民　　國　　96　　年　　6 　　月　　21　　日
附表；
┌──┬───────┬─────┬─────┐
│編號│遊戲名稱      │數量      │目錄編號  │
├──┼───────┼─────┼─────┤
│1   │機動戰士剛彈  │2         │1926      │
│    │宇宙世紀      │          │          │
├──┼───────┼─────┼─────┤
│2   │空戰奇兵5     │2         │324       │
│    │              │          │1943      │
├──┼───────┼─────┼─────┤
│3   │戰國無雙2     │2         │1917      │
├──┼───────┼─────┼─────┤
│4   │真三國無雙4   │3         │1942      │
│    │帝王傳        │          │          │
├──┼───────┼─────┼─────┤
│5   │新鬼武者夢之曙│2         │A1885     │
│    │光（2片裝）   │          │          │
│    │              │          │          │
├──┼───────┼─────┼─────┤
│6   │七龍珠SPARKING│1         │1735      │
├──┼───────┼─────┼─────┤
│7   │太空戰士12    │4         │1938      │
├──┼───────┼─────┼─────┤
│8   │幻想水滸傳 V  │1         │1910      │
├──┼───────┼─────┼─────┤
│9   │火影忍者3     │2         │1860      │
│    │終極英雄      │          │          │
├──┼───────┼─────┼─────┤
│10  │超級泡泡龍 2  │1         │183       │
├──┼───────┼─────┼─────┤
│11  │雷電 3        │1         │1715      │
├──┼───────┼─────┼─────┤
│12  │海賊王        │1         │PD914     │
├──┼───────┼─────┼─────┤
│13  │BURNOUT       │1         │155       │
├──┼───────┼─────┼─────┤
│14  │魔界戰記 2    │1         │1913      │
├──┼───────┼─────┼─────┤
│15  │BLACK 黑槍    │1         │1930      │
├──┼───────┼─────┼─────┤
│16  │GT賽車 4      │1         │419       │
├──┼───────┼─────┼─────┤
│17  │惡靈古堡 4    │1         │1830      │
├──┼───────┼─────┼─────┤
│18  │超級瑪莉大合集│2         │不明      │
├──┼───────┼─────┼─────┤
│19  │教父          │1         │1941      │
├──┼───────┼─────┼─────┤
│20  │王國之心      │1         │297       │
├──┼───────┼─────┼─────┤
│21  │劍魂 3        │1         │1770      │
│    │              │          │1820      │
├──┼───────┼─────┼─────┤
│22  │NEED FOR SPEED│1         │1813      │
│    │MOST WANTED   │          │          │
│    │極速快感全民公│          │          │
│    │敵            │          │          │
├──┼───────┼─────┼─────┤
│23  │熱血高校躲避球│1         │不明      │
├──┼───────┼─────┼─────┤
│24  │抓猴 3        │1         │1636      │
│    │              │          │692       │
├──┼───────┼─────┼─────┤
│25  │NBA LIVE 2005 │1         │1278      │
├──┼───────┼─────┼─────┤
│26  │Tourist Trophy│1         │1889      │
├──┼───────┼─────┼─────┤
│27  │魔物獵人 2    │1         │1906      │
├──┼───────┼─────┼─────┤
│28  │7面殺手       │1         │1591      │
│    │              │          │627       │
├──┼───────┼─────┼─────┤
│29  │拳皇 極限衝擊 │1         │1944      │
├──┼───────┼─────┼─────┤
│30  │惡魔獵人3完全 │1         │1895      │
│    │版            │          │          │
├──┼───────┼─────┼─────┤
│31  │雀 三國無雙   │1         │不明      │
├──┼───────┼─────┼─────┤
│32  │戰國無雙      │1         │1113      │
├──┼───────┼─────┼─────┤
│33  │盜版遊戲光碟目│7本       │          │
│    │錄            │          │          │
├──┼───────┼─────┼─────┤
│34  │記事單        │6頁       │          │
└──┴───────┴─────┴─────┘
